臺灣新北地方法院刑事判決
110年度簡上字第166號
上  訴  人  臺灣新北地方檢察署檢察官
上  訴  人
即  被  告  林文蘭



上列上訴人等因被告詐欺案件，不服本院110年度簡字第883號中
華民國110年3月4日所為第一審簡易判決（聲請簡易判決處刑案
號：109年度偵字第41851號），提起上訴，並經檢察官移送併案
審理（110年度偵字第10701、10702號），本院管轄之第二審合
議庭判決如下：
    主  文
原判決撤銷。
林文蘭幫助犯詐欺取財罪，處有期徒刑參月，如易科罰金，以新
臺幣壹仟元折算壹日。 
    事  實
一、林文蘭預見任意提供自己在金融機構開戶之存摺、提款卡及
    密碼供他人使用，可能幫助他人掩飾詐欺犯罪所得財物以遂
    行詐欺犯罪，竟仍不違背其本意，基於幫助詐欺之不確定故
    意，見臉書網頁刊登「家庭代工」訊息後，即加入通訊軟體
    LINE暱稱「紀麗蓉」為好友，得知出租每一個金融帳戶，以
    5日為一期，可獲得租金新臺幣（下同）2,500元報酬之訊息
    ，再由LINE暱稱「招募主管楊小姐」指示林文蘭，於民國10
    9年7月24日某時，在臺北市西門町某全家便利超商，將其所
    申設之中國信託商業銀行股份有限公司帳號000000000000號
    帳戶（下稱中信銀行帳戶）及中華郵政股份有限公司頭城郵
    局帳號00000000000000號帳戶（下稱郵局帳戶）之存摺、提
    款卡，以店到店方式，寄送予真實姓名年籍不詳暱稱「楊小
    姐」之詐欺集團成員使用，並將上開提款卡密碼更改為對方
    指定之密碼。嗣「楊小姐」所屬詐欺集團成員取得上開中信
    銀行及郵局帳戶後，竟意圖為自己不法之所有，基於詐欺取
    財之犯意，以附表所示之詐欺時間及方式，致附表所示之被
    害人陷於錯誤，分別於附表所示之匯款時間，將附表所示之
    金額，匯入附表所示之帳戶，旋遭詐欺集團成員提領一空。
二、案經謝宛蓁、蔡志宏、楊博翔、陳婉婷、陳仲任、朱鴻鈞訴
    由新北市政府警察局三重分局報告臺灣新北地方檢察署（下
    稱新北地檢署）檢察官聲請簡易判決處刑；黃鎂琇訴由桃園
    市政府警察局楊梅分局報告新北地檢署檢察官偵查後移送併
    辦。
    理  由
一、關於證據能力之意見：
　　㈠按被告以外之人於審判外之言詞或書面陳述，除法律有規
      定者外，不得作為證據，刑事訴訟法第159條第1項固有明
      文。惟被告以外之人於審判外之陳述，經當事人於審判程
      序同意作為證據，法院審酌該言詞陳述或書面陳述作成時
      之情況，認為適當者，亦得為證據；當事人、代理人或辯
      護人於法院調查證據時，知有上開刑事訴訟法第159條第1
      項不得為證據之情形，而未於言詞辯論終結前聲明異議者
      ，視為有前項之同意，刑事訴訟法第159條之5亦有明文。
      查本判決認定犯罪事實所引用之被告以外之人於審判外之
      陳述，雖屬傳聞證據，因檢察官及被告於本院準備程序及
      審判期日均同意有證據能力（見110年度簡上字第166號卷
      【下稱本院卷】第298、391頁），迄言詞辯論終結時，亦
      未聲明異議（見本院卷第391至394頁），本院審酌各該證
      據作成之情況，並無非法取證或證明力明顯偏低之瑕疵，
      以之作為證據，應屬適當，依前揭法條規定，認均有證據
      能力。
　　㈡至非供述證據之書證、物證則無傳聞法則規定之適用，如
      該非供述證據非出於違法取得，並已依法踐行調查程序，
      即不能謂其無證據能力。查下列非屬供述證據之書證及物
      證，並無證據證明有出於違法取得之情形，兩造亦不爭執
      證據能力，復經本院依法踐行調查程序，自均有證據能力
      。
二、認定犯罪事實所憑之證據及認定之理由：
　　㈠上揭事實，業據被告林文蘭於警詢、偵查中、本院準備程
      序及審理時坦承不諱（見109年度偵字第41851號卷【下稱
      偵卷】第9至19、343至345頁、110年度偵字第4187號卷【
      下稱併偵一卷】第8至9頁、110年度偵字第4482號卷【下
      稱併偵二卷】第5至7頁、本院卷第297、393頁），核與證
      人即告訴人謝宛蓁、蔡志宏、楊博翔、陳婉婷、陳仲任、
      朱鴻鈞、黃鎂琇、被害人金明坤於警詢中之證述大致相符
      （見偵卷第37至41、43至47、49至51、53至55、59至62、
      63至71頁、併偵一卷第20至23頁、併偵二卷第30頁正反面
      ），並有如附表「證據出處」欄所示相關證據及被告頭城
      郵局開戶資料暨客戶歷史交易清單（見偵卷第265至267頁
      ）、中信銀行109年9月9日中信銀字第109224839222931號
      函檢附被告開戶資料暨存款交易明細、自動化交易LOG資
      料-財金交易（見偵卷第283至289頁）等件附卷可稽。
　　㈡按政府開放金融業申請設立後，金融機構大量增加，一般
      民眾皆可以存入最低開戶金額之方式自由申請開設金融帳
      戶，並無任何特殊之限制，因此一般人申請存款帳戶極為
      容易，且得同時在不同金融機構申請多數存款帳戶使用，
      並無使用他人帳戶之必要，此為一般人日常生活所熟知之
      常識，故除非有特殊或違法之目的，並藉此躲避警方追緝
      ，一般人如正常使用存款帳戶，實無向他人借用、承租或
      購買帳戶存摺及提款卡之必要。又金融帳戶係個人資金流
      通之交易工具，事關帳戶申請人個人之財產權益，進出款
      項亦將影響其個人社會信用評價；而金融帳戶與提款卡、
      密碼結合，尤具專有性，若落入不明人士，更極易被利用
      為取贓之犯罪工具，是以金融帳戶具有強烈之屬人性及隱
      私性，應以本人使用為原則，衡諸常理，若非與本人有密
      切關係或特殊信賴關係，實無任意供他人使用之理，縱有
      交付個人帳戶供他人使用之特殊情形，亦必會先行瞭解他
      人使用帳戶之目的始行提供，並儘速要求返還。再詐欺集
      團經常利用大量取得之他人存款帳戶，以隱匿其財產犯罪
      之不法行徑，規避執法人員之查緝，並掩飾、確保因自己
      犯罪所得之財物，類此在社會上層出不窮之案件，亦經坊
      間書報雜誌、影音媒體多所報導及再三披露而為眾所周知
      之情事，是以避免此等專屬性甚高之物品被不明人士利用
      為犯罪工具，亦為一般生活所應有之認識。查被告之教育
      程度係大學畢業（見本院卷第394頁），其智識正常，具
      有相當社會經驗，對上情自無不知之理，且被告於偵查及
      本院準備程序及審理時均坦承犯行，是被告無任何限制即
      將其所有具私密性之上開中信銀行及郵局帳戶之存摺、提
      款卡及密碼提供真實身分不詳之人，而容任他人對外得以
      上開2帳戶之名義無條件加以使用，足認被告在主觀上可
      預見提供上開2帳戶之行為可能幫助他人犯詐欺取財罪，
      亦不違反其本意而為之。惟本件無積極證據證明被告係以
      詐欺取財之犯意參與上開詐欺集團之詐欺取財犯行，應認
      被告僅具有幫助詐欺取財之不確定故意。
　　㈢綜上所述，被告之任意性自白與事實相符，本案事證明確
      ，被告犯行，洵堪認定。
三、論罪科刑：
　　㈠按幫助犯之成立，主觀上行為人須有幫助故意，客觀上須
      以有幫助行為，亦即需對於犯罪與正犯有共同之認識，而
      以幫助之意思，對於正犯資以助力，而未參與實施犯罪之
      行為者而言。查被告將中信銀行及郵局帳戶之存摺、提款
      卡及密碼提供予「楊小姐」之人，使該人及所屬詐欺集團
      將之作為對如附表所示之告訴人及被害人共8人實施詐欺
      取財犯罪之取款工具，所實行者非屬詐欺取財之構成要件
      行為，且係基於幫助詐欺取財之不確定故意為之。是核被
      告所為，係犯刑法第30條第1項前段、第339條第1項之幫
      助詐欺取財罪。
　　㈡詐欺集團成員向附表編號1、5所示之告訴人實施詐術，致
      其等陷於錯誤而多次匯款，是詐欺集團成員對該等告訴人
      所為數次詐取財物之行為，係於密接之時間實施，且侵害
      同一法益，各行為之獨立性薄弱，依一般社會通念，應評
      價為數個舉動之接續進行，論以接續犯之一罪。
　　㈢罪數說明：
　　  被告以一提供中信銀行及郵局帳戶之存摺、提款卡及密碼
      之幫助行為，而同時觸犯8個幫助詐欺取財罪名，為想像
      競合犯，應依刑法第55條規定，從一重處斷。
　　㈣刑之減輕：　　
　　  被告係對正犯資以助力而實施犯罪構成要件以外之行為，
      為幫助犯，依刑法第30條第2項之規定，按正犯之刑減輕
      之。
　　㈤審理範圍之擴張：
　　　被告幫助詐欺如附表編號7至8所示之告訴人黃鎂琇及被害
      人金明坤之犯行，雖未據檢察官聲請簡易判決處刑，然與
      檢察官聲請簡易判決處刑部分有想像競合犯之裁判上一罪
      關係，為聲請簡易判決處刑效力所及，復經檢察官移送併
      辦（110年度偵字第10701、10702號），本院自應併予審
      究，附此敘明。
四、撤銷原判決之理由：
  ㈠原審以被告罪證明確，予以論罪科刑，固非無見。惟原審未
    及併審被告幫助詐欺集團成員遂行對告訴人黃鎂琇及被害人
    金明坤之詐欺取財犯行（即如附表編號7至8部分），容有未
    洽。又被告上訴後坦承犯行，並與告訴人謝宛蓁、楊博翔、
    朱鴻鈞及被害人金明坤成立調解，且與告訴人黃鎂琇成立和
    解，並已匯款賠償黃鎂琇等情，有本院公務電話紀錄、調解
    筆錄及告訴人黃鎂琇出具民事撤回起訴狀附卷可稽(見本院
    卷第301、341至342、347至348頁)。且如前所述，本件犯罪
    事實已有擴張，量刑基礎已有變更，原審同未及審酌此節，
    而有未洽。是檢察官上訴認原審未及審酌附表編號7至8所示
    犯行，應認有據。另被告上訴請求從輕量刑，亦有理由。且
    原判決既有前開之可議，自應由本院管轄之第二審合議庭將
    原判決撤銷。
  ㈡爰以行為人之責任為基礎，審酌被告同時將中信銀行及郵局
    帳戶提供予詐欺集團成員使用，以此方式幫助他人從事詐欺
    取財之犯行，致使此類犯罪手法層出不窮，造成犯罪偵查追
    訴的困難性，危害交易秩序與社會治安，且造成告訴人及被
    害人等受有如附表編號1至8「匯款金額」欄所示金額之損害
    ，兼衡其素行（見臺灣高等法院被告前案紀錄表），且其自
    陳大學畢業之智識程度、目前從事屈臣氏工讀生、家庭經濟
    狀況勉持（見本院卷第394頁），復被告上訴後與告訴人謝
    宛蓁、楊博翔、朱鴻鈞及被害人金明坤達成調解，且與告訴
    人黃鎂琇成立和解，並已匯款賠償黃鎂琇等情，有本院公務
    電話紀錄、調解筆錄及告訴人黃鎂琇出具民事撤回起訴狀附
    卷可稽(見本院卷第301、341至342、347至348頁)，足見被
    告因年輕識淺而犯本罪，且顯有悔意，暨其犯罪後坦承犯行
    之態度等一切情狀，改量處如主文第2項所示之刑，並諭知
    易科罰金之折算標準。
  ㈢不予宣告緩刑之說明：
　　查被告前此未曾受有期徒刑以上刑之宣告，有臺灣高等法院
    被告前案紀錄表附卷可按，雖被告於本院審理時，已與告訴
    人謝宛蓁、楊博翔、朱鴻鈞及被害人金明坤達成調解，且與
    告訴人黃鎂琇成立和解，業如上述，然其尚未與告訴人蔡志
    宏、陳婉婷、陳仲任達成和解，本院認為本件尚不宜宣告緩
    刑。是被告上訴請求宣告緩刑，為無理由，併此敘明。
五、不予宣告沒收之說明：
    被告雖將郵局及中信銀行帳戶之存摺、提款卡及密碼提供予
    他人遂行詐欺取財之犯行，惟被告於偵查時供稱：我的帳戶
    變成警示帳戶，所以我也沒有拿到錢等語（見偵卷第344頁
    ），且本件亦無積極證據證明被告已實際獲取犯罪所得而受
    不法利益，爰不予宣告沒收其犯罪所得。
據上論斷，應依刑事訴訟法第455條之1第1項、第3項、第369條
第1項前段、第364條、第299條第1項前段，判決如主文。
本案經檢察官江祐丞、朱柏璋偵查後聲請簡易判決處刑及檢察官
朱柏璋移送併辦，由檢察官方心瑜到庭執行公訴。
中　　華　　民　　國　　111 　年　　3 　　月　　17　　日
                刑事第六庭審判長法  官  樊季康

                                法  官  葉逸如

                                法  官  楊展庚
上列正本證明與原本無異。
不得上訴。
                                書記官　彭姿靜
中　　華　　民　　國　　111 　年　　3 　　月　　17　　日
附錄本案論罪科刑法條全文：
中華民國刑法第339條
（普通詐欺罪）
意圖為自己或第三人不法之所有，以詐術使人將本人或第三人之
物交付者，處5年以下有期徒刑、拘役或科或併科50萬元以下罰
金。
以前項方法得財產上不法之利益或使第三人得之者，亦同。
前二項之未遂犯罰之。
附表：
編號 被害人 詐欺時間及方式 匯款時間 匯款金額（新臺幣） 匯入帳戶 證據出處 1 謝宛蓁（已告訴） 109年7月26日15時19分許，假冒新學林出版股份有限公司客服人員，致電謝宛蓁佯稱：因工作人員操作疏失，誤設為高級會員，每月將被扣款云云，再轉由假冒台新銀行客服人員佯稱：需到提款機解除設定云云，致謝宛蓁陷於錯誤而匯出右列款項。 109年7月26日16時49分 29,987元 林文蘭頭城郵局帳戶 ①臺北市政府警察局文山第一分局木柵派出所受理各類案件紀錄表（偵卷第77頁） ②臺北市政府警察局文山第一分局木柵派出所受理刑事案件報案三聯單（偵卷第79頁） ③内政部警政署反詐騙諮詢專線紀錄表（偵卷第81至82頁） ④臺北市政府警察局文山第一分局木柵派出所受理詐騙帳戶通報警示簡便格式表（偵卷第83至89頁） ⑤告訴人謝宛蓁提出台新銀行自動櫃員機交易明細表2紙（偵卷第91頁） ⑥告訴人謝宛蓁提出通話紀錄（偵卷第93至95頁） ⑦告訴人謝宛蓁提出手寫資料（偵卷第97頁） ⑧告訴人謝宛蓁提出其所有郵局存摺封面及內頁影本（偵卷第101至103頁） ⑨告訴人謝宛蓁提出其所有土銀存摺封面及內頁影本（偵卷第105至107頁）    109年7月26日17時5分 29,987元 （聲請簡易判決處刑書漏列此筆款項，應予更正）   2 蔡志宏（已告訴） 109年7月26日15時23分，假冒新學林網路書店客服人員，致電蔡志宏佯稱：因會計人員輸入錯誤，多訂購49本書，若未取消將被扣款云云，再轉由假冒中國信託銀行客服人員佯稱：需至提款機操作，以確定未被扣款云云 ，致蔡志宏陷於錯誤而匯出右列款項。 109年7月26日16時3分 14,123元 林文蘭頭城郵局帳戶 ①内政部警政署反詐騙諮詢專線紀錄表（偵卷第113至115頁） ②臺南市政府警察局第一分局東門派出所受理各類案件紀錄表（偵卷第117頁） ③臺南市政府警察局第一分局東門派出所受理刑事案件報案三聯單（偵卷第119頁） ④臺南市政府警察局第一分局東門派出所受理詐騙帳戶通報警示簡便格式表（偵卷第121頁） ⑤告訴人蔡志宏提出匯款明細（偵卷第123頁） ⑥金融機構聯防機制通報單（偵卷第125頁）  3 楊博翔（已告訴） 109年7月26日15時45分許，假冒新學林出版社人員，致電楊博翔佯稱：因誤植成連續購買，將請銀行主動聯絡，以解除交易云云，再轉由假冒第一銀行行員佯稱：需去操作提款機云云，致楊博翔陷於錯誤而匯出右列款項。 109年7月26日16時20分許 7,123元 林文蘭頭城郵局帳戶 ①臺北市政府警察局信義分局六張犁派出所受理各類案件紀錄表（偵卷第131頁） ②臺北市政府警察局信義分局六張犁派出所受理刑事案件報案三聯單（偵卷第133頁） ③臺北市政府警察局信義分局六張犁派出所受理詐騙帳戶通報警示簡便格式表（偵卷第137頁） ④内政部警政署反詐騙諮詢專線紀錄表（偵卷第139頁） ⑤告訴人楊博翔提出存款帳戶查詢（偵卷第145頁） ⑥告訴人楊博翔提出通話紀錄（偵卷第145頁） ⑦金融機構聯防機制通報單（偵卷第147頁） 4 陳婉婷（已告訴） 109年7月26日17時1分，假冒客服人員，致電陳婉婷謊稱：交易程序有誤，如未處理，將被強制扣款云云，再轉由假冒第一銀行行員指示其操作提款機，致陳婉婷陷於錯誤而匯出右列款項。 109年7月26日17時55分許 6,123元 林文蘭頭城郵局帳戶 ①新北市政府警察局新莊分局中平派出所受理刑事案件報案三聯單（偵卷第155頁） ②新北市政府警察局新莊分局中平派出所受理各類案件紀錄表（偵卷第157頁） ③内政部警政署反詐騙諮詢專線紀錄表（偵卷第159頁） ④新北市政府警察局新莊分局中平派出所受理詐騙帳戶通報警示簡便格式表（偵卷第161頁） ⑤金融機構聯防機制通報單（偵卷第163頁） ⑥告訴人陳婉婷提出台新銀行自動櫃員機交易明細及匯款明細（偵卷第165至167頁）    109年7月26日18時0分許 5,012元   5 陳仲任（已告訴） 109年7月26日18時8分許，假冒網路賣家，致電陳仲任佯稱：因建檔客戶名單錯誤設定為批發商，每月均會購買20件汽車避光器云云，再轉由永豐銀行客服人員佯稱：需至提款機操作凍結資金外流云云，致陳仲任陷於錯誤而匯出右列款項。 109年7月26日19時7分許 29,986元 林文蘭中信銀行帳戶 ①臺中市政府警察局大雅分局大雅派出所受理各類案件紀錄表（偵卷第171頁） ②臺中市政府警察局大雅分局大雅派出所受理刑事案件報案三聯單（偵卷第173頁） ③内政部警政署反詐騙諮詢專線紀錄表（偵卷第175至177頁） ④臺中市政府警察局大雅分局大雅派出所受理詐騙帳戶通報警示簡便格式表（偵卷第179頁） ⑤金融機構聯防機制通報單（偵卷第181頁） ⑥告訴人陳仲任提出中國信託銀行自動櫃員機交易明細3紙（偵卷第187頁） ⑦告訴人陳仲任提出LINE擷圖及對話內容（偵卷第193-199頁）    109年7月26日19時10分許 29,986元      109年7月26日19時28分許 23,000元   6 朱鴻鈞 （ 已告訴） 109年7月26日19時54分，假冒簡單保養商家，致電朱鴻鈞佯稱：公司作業錯誤，導致重複訂購20罐保養品，若未解除，將於24小時內扣款云云，再轉由假冒玉山銀行行員指示其轉帳，致朱鴻鈞陷於錯誤而匯出右列款項。 109年7月26日20時42分許 28,123元 林文蘭中信銀行帳戶 ①臺南市政府警察局歸仁分局仁德分駐所受理刑事案件紀錄表（偵卷第201頁） ②臺南市政府警察局歸仁分局仁德分駐所受理刑事案件報案三聯單（偵卷第203頁） ③内政部警政署反詐騙諮詢專線紀錄表（偵卷第205至206頁） ④臺南市政府警察局歸仁分局仁德分駐所受理詐騙帳戶通報警示簡便格式表（偵卷第207至209頁） ⑤金融機構聯防機制通報單（偵卷第211至213頁） ⑥告訴人朱鴻鈞提出崇德綜活儲存款-薪轉明細（偵卷第219頁） 7 黃鎂琇（已告訴） 109年7月26日14時51分許，假冒新學林出版社客服人員，致電黃鎂琇佯稱：因工作人員疏失，誤設為廠商訂購20本書，將被連續扣款20筆云云，再由假冒花旗銀行客服人員佯稱：需至提款機解除分期付款云云，致黃鎂琇陷於錯誤而匯出右列款項。 109年7月26 日16時33分 29,985元 林文蘭頭城郵局帳戶 ①高雄市政府警察局三民第二分局陽明派出所受理刑事案件報案三聯單（併偵一卷第24頁） ②高雄市政府警察局三民第二分局陽明派出所受理各類案件紀錄表（併偵一卷第25頁） ③高雄市政府警察局三民第二分局陽明派出所受理詐騙帳戶通報警示簡便格式表（併偵一卷第26頁） ④金融機構聯防機制通報單（併偵一卷第27至28頁） ⑤內政部警政署反詐騙諮詢專線紀錄表（併偵一卷第29頁） ⑥彰化銀行自動櫃員機交易明細表（併偵一卷第30頁） 8 金明坤（未告訴） 109年7月26日18時11分許，假冒簡單保養商家客服人員，致電金明坤佯稱因重複訂單操作錯誤，導致重複扣款云云，再轉由假冒郵局客服人員指示其操作，致金明坤陷於錯誤，遂依指示在臺北市○○區○○路0段000巷00號便利商店提款機，使用其郵局帳號轉帳匯入林文蘭之中信銀行帳戶。 109年7月26 日19時11分 7,000元 林文蘭中信銀行帳戶 ①中國信託自動櫃員機交易明細表（併偵二卷）第32頁） ②內政部警政署反詐騙諮詢專線紀錄表（併偵二卷第34頁正反面） ③臺北市政府警察局文山第二分局興隆派出所受理詐騙帳戶通報警示簡便格式表（併偵二卷第35頁） ⑤金融機構聯防機制通報單（併偵二卷第36頁） ⑥臺北市政府警察局文山第二分局興隆派出所受理詐騙帳戶通報警示簡便格式表（併偵二卷第37頁）